【裁判字號】    99,勞簡上,10
【裁判日期】    990526
【裁判案由】    給付資遣費
【裁判全文】
臺灣高雄地方法院民事判決            99年度勞簡上字第10號
上  訴  人  千翔保全股份有限公司
法定代理人  丙○○
訴訟代理人  甲○○
被  上訴人  己○○
被  上訴人  乙○○
上列當事人間請求給付資遣費事件，上訴人對於民國98年11月25
日本院高雄簡易庭98年度雄勞簡字第39號第一審判決提起上訴，
經本院於民國99年5 月5 日言詞辯論終結，判決如下：
    主      文
上訴駁回。
第二審訴訟費用由上訴人負擔。
    事實及理由
一、被上訴人起訴主張：被上訴人己○○、乙○○分別自民國92
    年6 月1 日、95年3 月15日起受僱於上訴人擔任屏東工業區
    駐點保全員，平日工作勤奮且無任何缺失，然上訴人於98年
    5 月31日即在無任何預告並另行安派工作之情況下，以服務
    據點大成長城廠據點裁撤且已交接予他人為由，要求被上訴
    人離職並簽訂離職會辦單，被上訴人乙○○簽署後方發現為
    離職會辦單，被上訴人己○○則發現上訴人此舉並不符合勞
    動基準法之規定而拒絕簽署，而上訴人既以據點裁撤無法安
    排工作為由終止兩造契約，自應給付預告期間工資及資遣費
    ，是以被上訴人己○○、乙○○之平均工資分別為新臺幣（
    下同）19,613元、17,932元，工作年資分別為5 年11月、3
    年2 月又17天計算，上訴人自應分別給付伊等預告期間工資
    19,613元、17,932元及資遣費78,454元、28,841元，為此爰
    依勞動基準法第16條、第17條之規定提起本訴，並聲明：(一)
    上訴人應給付被上訴人己○○98,067元，及自起訴狀繕本送
    達之翌日即98年8 月5 日起至清償日止按年息5%計算之利息
    。(二)上訴人應給付被上訴人乙○○46,773元，及自起訴狀繕
    本送達之翌日即98年8 月5 日起至清償日止按年息5%計算之
    利息等語。
二、上訴人則以：被上訴人於任職時曾簽署安全員服務志願書，
    其中第1 條第7 款約定被上訴人願遵守公司規章、命令、及
    公司與客戶簽訂契約有關派駐服務條款，並嚴守職務機密服
    從公司任何調遣與指示，試用期滿正式錄用後，如未能配合
    公司作業要求時無條件接受公司遷調或解雇之約定，則被上
    訴人在上訴人所簽約之大成長城案場服務期滿後，自應服從
    公司因作業要求而為之遷調，然被上訴人於案場期滿後，經
    上訴人詢問是否願意調往他處工作，均為拒絕並簽訂自願離
    職書，上訴人自無庸給付被上訴人資遣費及預告工資等語資
    為抗辯。並聲明：被上訴人之訴駁回。
三、原審經審理結果，判命上訴人應各給付被上訴人己○○及乙○○98,065元、46,746元及均自98年8 月5 日起至清償日止
    按週年利率5%計算之利息，並駁回被上訴人其餘請求。上訴
    人不服提起上訴，於本院聲明求為判決：(一)原判決不利於上
    訴人部分廢棄。(一)上開廢棄部分，被上訴人在第一審之訴駁
    回。被上訴人於本件上訴則答辯聲明：上訴駁回（被上訴人
    就原判決敗訴部分未上訴，該部分已確定）。
四、兩造不爭執事項
  (一)被上訴人己○○於92年6 月1 日起、被上訴人乙○○於95年
    3 月15日起受僱於上訴人公司擔任屏東工業區駐點保全員，
    並均於98年5 月31日離職。
  (二)被上訴人己○○平均工資為19,613元、被上訴人乙○○平均
    工資為17,932元。
  (三)被上訴人原服務於大成長城廠，該據點於98年5 月31日期滿
    而遭裁撤。
  (四)被上訴人係選擇依照勞工退休金條例退休之勞工。
五、得心證之理由
  (一)被上訴人是否為自願離職？
    上訴人固抗辯其於調派員工至其他據點均會事先說明，經員
    工同意後予以安排，本件係因收到被上訴人之離職單才未安
    排其等至其他據點工作，則被上訴人均係主動離職，自不得
    請求預告期間工資及資遣費云云。惟查，證人即上訴人之綜
    管課長戊○○於本院審理時固到庭證述「於差不多撤哨20日
    前，其有打電話問說屏東沒有場，如果安排到高雄願不願意
    」等語，證人即上訴人物管課課長丁○○則證述「當時葉課
    長有說已經和現場人員做先前告知，其等均不願意到別的地
    方工作，所以讓他們辦離職，而其將離職單交給在場的人時
    ，在場之人已經有討論過知道自己要離職，此為他人轉述給
    我聽的」等語，然證人丁○○之上開證述均係經他人轉述而
    非親自經歷，而證人戊○○之證述顯與上訴人於原審時自陳
    在98年5 月31日前並無為被上訴人安排工作乙節相左，且參
    以證人黃鳳進於原審時到庭證稱被上訴人應該是98年5 月31
    日當天才知道據點被裁撤之事等語，以證人黃鳳進為被上訴
    人在大成長城廠之主管，復與其等同時離職，對其等因何離
    職之事自知之甚詳而堪採信，是此均足認證人戊○○證述應
    非屬實，又上訴人就其曾告知被上訴人等可至其他地點工作
    之情並無其他舉證以實其說，則上訴人之上開抗辯顯難採信
    。況證人丁○○亦證述離職單為其拿給被上訴人填寫，當時
    其中一位不在場，係由在場者代填等語，而此與證人即與被
    上訴人同時離職之主管黃鳳進於原審時證述被上訴人己○○
    當天不在，小章是課長要乙○○蓋上去等語相符，以黃鳳進
    係遭離職之職員，與丁○○立場應屬相左惟就此證述卻屬一
    致，足證被上訴人己○○之離職單應確非其所親自蓋印，又
    大成長城廠係於98年5 月31日裁撤已如前述，而被上訴人之
    離職單係於同日所聲請，且於次日方為上訴人收受核准之情
    ，此有離職人員離職會辦單在卷可按（見原審卷第31至32頁
    ），另上訴人於原審亦自陳公司要調派到其他駐點均會事前
    告知，如果通知後勞方沒有表示，公司會自動安排，而本件
    於98年5 月31日前並無為被上訴人安排工作等語在卷，則依
    上訴人之慣例，其若有意為被上訴人等安排工作，以其在大
    成長城廠裁撤之前未收受被上訴人等之拒絕調往他處工作或
    離職通知，其自應為之排定職缺地點，然上訴人於該日之前
    竟未為被上訴人等安排工作，又以前述非被上訴人己○○所
    親自蓋章之離職單即終止勞動契約，此亦足見上訴人係因上
    開據點裁撤而業務減縮已無工作可資安排予被上訴人等，方
    於據點裁撤之日要求被上訴人填寫離職單離職，且此離職單
    應僅為被上訴人應上訴人要求而填寫之形式上作業，並不影
    響上訴人未經預告單方面終止勞動契約之效力，是上訴人既
    係因據點裁撤業務緊縮而終止兩造之勞動契約，被上訴人自
    得依勞動基準法第16條及第17條之規定請求上訴人給付預告
    期間工資及資遣費，上訴人之抗辯均不足採。
  (二)被上訴人得請求之資遣費及預告期間工資金額為何？
    按雇主依第11條終止勞動契約者，其預告期間依左列各款之
    規定：三、繼續工作三年以上者，於三十日前預告之；雇主
    未依第一項規定期間預告而終止契約者，應給付預告期間之
    工資；雇主依前條終止勞動契約者，應依左列規定發給勞工
    資遣費：一、在同一雇主之事業單位繼續工作，每滿一年發
    給相當於一個月平均工資之資遣費。二、依前款計算剩餘月
    數，或工作未滿一年者，以比例計給之。未滿一個月者以一
    個月計，勞動基準法第16條第1 項第3 款、第3 項、第17條
    分別定有明文。惟勞工退休金條例第12條第1 項復規定按勞
    工適用本條例之退休金制度者，適用本條例後之工作年資，
    於勞動契約依勞動基準法第11條、第13條但書、第14條及第
    20 條 或職業災害勞工保護法第23條、第24條規定終止時，
    其資遣費由雇主按其工作年資，每滿一年發給二分之一個月
    之平均工資，未滿一年者，以比例計給；最高以發給六個月
    平均工資為限，不適用勞動基準法第17條之規定。經查；
    1.被上訴人己○○、乙○○於上訴人之任職期間分別為自92
      年6 月1 日至98年5 月31日止，及自95年3 月15日至98年
      5 月31日止，平均工資分別為19,613元、17,932元，被上
      訴人係選擇依勞工退休金條例退休之勞工等情均如前述，
      而勞工退休金新制於94年7 月1 日施行，則依上開規定被
      上訴人己○○任職期間自92年6 月1 日至94年6 月30日止
      共2 年又1 月，應依勞動基準法第17條之規定計算資遣費
      ，即得請求相當於2.083 個月平均工資之資遣費；而自94
      年7 月1 日起至98年5 月31日止共3 年10月，應依勞工退
      休金條例計算資遣費，即得請求相當於1.917 個月平均工
      資之資遣費；而被上訴人乙○○於95年3 月15日至98年5
      月31日止任職於被告公司共3 年又78天，係於勞工退休條
      例施行後始受僱於上訴人，應一律適用勞退新制，則被上
      訴人乙○○之資遣費，應依勞工退休金條例之規定計算，
      即得請求相當於1.607 個月平均工資之資遣，是被上訴人
      己○○所得起請求之資遣費為78,452元（19613 ×4 ＝78
      452 ），而被上訴人乙○○所得請求之資遣費則為28,814
      元（17932 ×1.607 ＝28814 ）。
    2.又被上訴人己○○、乙○○承前所述均受僱被告逾3 年，
      上訴人因業務緊縮，終止與被上訴人間之勞動契約，依首
      揭條文規定，應於30日前預告之，則上訴人未定期預告即
      於98年5 月31日終止契約，自應給付被上訴人己○○、乙○○預告期間30日之工資，即分別為19,613元、17,932元
      。
    3.綜上所述，上訴人應分別給付被上訴人己○○、乙○○98
      ,065元、46,746元。
六、從而被上訴人己○○、乙○○依勞動基準法第16條、第17條
    之規定，各請求上訴人給付98,065元、46,746元及法定遲延
    利息，為有理由，則原審判令上訴人應如數給付，且依職權
    為假執行之宣告及免為假執行之宣告，並駁回逾該部份範圍
    外之請求，認事用法尚無違誤，自應予以維持，上訴意旨指
    摘原判決不當，求予廢棄改判為無理由，自應予駁回其上訴
    。
七、本件事證已臻明確，兩造其餘攻擊防禦方法及舉證，核與判
    決結果不生影響，爰不逐一論駁，併此敘明。
八、據上論結，本件上訴為無理由，依民事訴訟法第436 條之1
    第3項 、第449 條第1 項及第78條規定，判決如主文。
中    華    民    國    99    年    5     月    26    日
                    勞工法庭  審判長法  官  黃宏欽
                                    法  官  楊淑珍
                                    法  官  楊淑儀
正本係照原本作成。
本判決不得上訴。
中    華    民    國    99    年    5     月    26    日
                                    書記官  王資惠

司法院資訊處製作；財團法人民間司法改革基金會備份。
